臺灣彰化地方法院刑事判決　　　　　　 99年度交易字第302號
公　訴　人　臺灣彰化地方法院檢察署檢察官
被　　　告　謝金印
選任辯護人　蘇顯騰律師
上列被告因業務過失傷害案件，經檢察官提起公訴（99年度調偵
字第679、680號），本院判決如下：
    主    文
謝金印從事業務之人，因業務上之過失致重傷，處有期徒刑伍月
，如易科罰金，以新臺幣壹仟元折算壹日。
    事    實
一、謝金印從事農作，平時駕駛農用拼裝車載運農作物及肥料等
    物，駕駛農用拼裝車為其附隨業務，為從事業務之人。於民
    國（下同）99年3 月8 日上午，駕駛無車牌之拼裝車載運牧
    草，沿彰化縣芳苑鄉○○村○○道路（下稱甲產業道路）由
    南往北方向行駛，同日上午9 時40分許，途經甲產業道路與
    另一條產業道路（下稱乙產業道路）之無號誌且無交通指揮
    人員指揮之交岔路口（位在新街高幹7-1X10號電線桿旁）時
    ，本應注意駕車行經未設標誌、標線或號誌劃分幹支線道之
    交岔路口，同為直行車者，左方車應暫停讓右方車先行，且
    汽車行駛時，駕駛人應注意車前狀況，並隨時採取必要之安
    全措施，而依當時天候為晴、日間自然光線、視距良好、該
    處為乾燥、無缺陷之柏油路面，雖其右側即乙產業道路之路
    旁有種植一排樹木，惟尚未形成視覺障礙而影響其注意左右
    來車之狀況，亦無不能注意之情事，竟疏未注意及此，貿然
    駕車駛入該交岔路口，適有林啟源騎乘車牌號碼G2 B- 503
    號重型機車，沿著乙產業道路由東往西方向行駛，亦騎至上
    述交岔路口，本應注意駕車行經無號誌且無交通指揮人員指
    揮之交岔路口，應減速慢行，作隨時停車之準備，亦疏未注
    意上開規定，貿然駛入該交岔路口，以致該機車車頭撞及謝
    金印所駕駛之拼裝車右側車身，使林啟源人車倒地，受有頭
    部外傷併右側硬腦膜外出血併腦水腫、顏面骨骨折、右側顱
    骨缺損、癲癇、右上及右下第一小臼齒斷裂、右上犬齒至左
    上犬齒、右下側門牙至左下側門牙牙齒脫落、雙足擦傷等傷
    害，並導致中樞神經系統亦存永久無法恢復之障害，有記憶
    力、智力減退、行為退化及認知功能障礙，造成對林啟源之
    身體、健康有難治之傷害。謝金印於肇事後，在有偵查權限
    之人知悉肇事人之前，主動向到場處理事故之員警洪慶地陳
    明自己係肇事者及陳述肇事經過，自首接受裁判。
二、案經林啟源訴由彰化縣警察局芳苑分局報告臺灣彰化地方法
    院檢察署檢察官偵查起訴。
    理    由
壹、證據能力部分：
    被告以外之人於審判外之陳述，雖不符前4條之規定，而經
    當事人於審判程序同意作為證據，法院審酌該言詞陳述或書
    面陳述作成時之情況，認為適當者，亦得為證據；當事人、
    代理人或辯護人於法院調查證據時，知有第159條第1項不得
    為證據之情形，而未於言詞辯論終結前聲明異議者，視為有
    前項之同意，刑事訴訟法第159條之5定有明文。本案下列引
    為證據之證人陳述及書證，檢察官、被告及辯護人於本院審
    理中均不爭執其證據能力，且以之作為證據並無不當，依上
    揭法條之規定，自均有證據能力，合先敘明。
貳、實體方面：
一、上揭事實，迭據被告謝金印於偵查及本院審理中均自白不諱
    ，又目擊證人洪英富於審理中證述：路邊的樹沒有種得很密
    ，以被告行進方向（由南往北方向行駛）而言，如果他有注
    意的話，應該可以看到告訴人，而其行進時（由東往西方行
    駛），告訴人的車子從後方超過伊時，伊有從樹與樹間看到
    被告車子從南往北方向要駛入交岔路口等語，足認在乙產業
    道路上之路樹並不會影響被告右方視線，故被告自承其未注
    意左右來車而貿然駛入該交岔路口等情核與事實相符，復有
    道路交通事故調查報告表（一）、（二）、道路交通事故現
    場圖、現場照片14張及告訴人警詢指述筆錄等附卷可稽，足
    認被告自白與事實相符，堪可採信。按汽車行駛至無號誌、
    無交通指揮人員指揮之交岔路口，且未設標誌、標線或號誌
    劃分幹、支線道者，車道數相同時，同為直行車，左方車應
    暫停讓右方車先行；又按汽車行駛時，駕駛人應注意車前狀
    況，並隨時採取必要之安全措施，此有道路交通安全規則第
    102 條第1 項第2 款及第94條第3 項訂有明文。被告駕車自
    應注意上述道路交通安全規定，衡諸卷附道路交通事故調查
    報告表（一）、（二）及現場照片所示，本件事發當時天候
    為晴天，日間有自然光線，柏油路面乾燥並無缺陷、視距尚
    可等情況，並無不能注意之情事，竟疏未注意上開規定致肇
    車禍，其有過失甚明。至於被告認為其所要負之過失責任應
    較告訴人為輕部分，依證人目擊證人洪英富於審理中證述內
    容得知，告訴人於案發時，確實騎車過快，超過證人洪英富
    機車後，回頭看洪英富而未注意車前狀況而撞及被告所駕駛
    之拼裝車，本次車禍，其亦有過失，然被告自承其未注車前
    狀況，車禍前未看到告訴人車子，依行車方向而言，其是左
    方車，而告訴人是右方車，左方車應暫停讓右方車先行，然
    被告並未暫讓告訴人車子先行，且未注意車前狀況，始發生
    本次車禍，故其過失為本次肇事之主因，又本件車禍送請臺
    灣省彰化縣區車輛行車事故鑑定委員會鑑定及送請臺灣省車
    輛行車事故覆議鑑定委員會覆議，結果均認為：「謝金印駕
    駛拼裝車行經無號誌交岔路口，左方車未暫停讓右方車為肇
    事主因」，而臺灣省車輛行車事故覆議鑑定委員會覆議結果
    亦認為：「林啟源駕駛重機車，行經無號誌交岔路口，疏未
    減速慢行，且疏未注意車前狀況，為肇事次因」，有臺灣省
    彰化縣區車輛行車事故鑑定委員會鑑定意見書及臺灣省鑑定
    委員會100 年2 月1 日彰鑑字第1006200418號函附卷可憑，
    益徵被告對於本案車禍之發生確有過失，雖被害人林啟源亦
    有過失，亦無礙於被告前揭過失責任。又被害人因前揭事故
    而受有頭部外傷併右側硬腦膜外出血併腦水腫、顏面骨骨折
    、右側顱骨缺損、癲癇、右上及右下第一小臼齒斷裂、右上
    犬齒至左上犬齒、右下側門牙至左下側門牙牙齒脫落、雙足
    擦傷等傷害，並導致中樞神經系統亦存永久無法恢復之障害
    ，有記憶力、智力減退、行為退化及認知功能障礙，造成對
    林啟源之身體、健康有難治之重傷害，此有童綜合醫療社團
    法人童綜合醫院訴訟診斷書（見99年度調偵字第679 號卷第
    7 頁）及該醫院10 0年4 月13日100 年童醫字第0455號函（
    見本院卷）在卷可稽，故本件被告過失駕車肇事行為與被害
    人受有前揭重傷害結果間，具有相當因果關係。綜上所述，
    本件被告過失犯行，事證已臻明確，應予依法論科。
二、查被告係以駕車為附隨業務之人，因前揭業務過失致告訴人
    受重傷，是核被告所為，係犯刑法第284 條第2 項後段之業
    務過失致重傷害罪。又被告肇事後留在現場，主動報警並於
    警察至肇事現場處理時，向警承認其為肇事者，而向警自首
    並接受裁判，業據被告供明在卷，並有彰化縣警察局道路交
    通事故肇事人自首情形紀錄表在卷可憑，符合刑法第62條前
    段自首之規定，爰依法得減輕其刑。爰審酌被告行車未遵守
    交通規則而過失致人受傷之行為，雖非如故意行為之惡性重
    大，但被告對於本案車禍之發生，確實具有主要過失，告訴
    人則為肇事次因，又告訴人所受傷害之程度非輕，迄今尚未
    就民事部分與告訴人達成和解之犯罪後態度等一切情狀，量
    處如主文所示之刑，並諭知易科罰金之折算標準，以資懲儆
    。
據上論斷，應依刑事訴訟法第299 條第1 項前段，刑法第284 條
第2 項後段、第62條前段、第41條第1 項前段，刑法施行法第1
條之1 第1 項、第2 項前段，判決如主文。
本案經檢察官楊聰輝到庭執行職務。
中    華    民    國   100    年    5     月    12    日
                  刑事第九庭    法      官  鮑慧忠
以上正本證明與原本無異。
如不服本判決應於收受判決後10日內向本院提出上訴書狀，並
應敘述具體理由。其未敘述上訴理由者，應於上訴期間屆滿後
20日內向本院補提理由書(均須按他造當事人之人數附繕本)
「切勿逕送上級法院」。
告訴人或被害人對於判決如有不服具備理由請求檢察官上訴者，
其上訴期間之計算係以檢察官收受判決正本之日期為準。
中    華    民    國  100     年    5     月    12    日
                                    書記官  林子惠
中華民國刑法第284條
（過失傷害罪）
因過失傷害人者，處 6 月以下有期徒刑、拘役或 5 百元以下罰
金，致重傷者，處 1 年以下有期徒刑、拘役或 5 百元以下罰金
。
從事業務之人，因業務上之過失傷害人者，處 1 年以下有期徒
刑、拘役或 1 千元以下罰金，致重傷者，處 3 年以下有期徒刑
、拘役或 2 千元以下罰金。